臺灣臺南地方法院民事裁定　　　　　　　 96年度訴字第861號
原　　　告　渣打國際商業銀行股份有限公司
　　　　　　（原名新竹國際商業銀行股份有限公司）
法定代理人　甲○○
訴訟代理人　丙○○
　　　　　　乙○○
被　　　告　戊○○
　　　　　　丁○○
訴訟代理人　陳慧博律師
上列當事人間請求清償借款事件，經台灣高雄地方法院移送前來
（96年度訴字第1222號），本院於民國96年8月14日言詞辯論終
結，判決如下：
    主  文
被告應連帶給付原告新台幣壹佰零捌萬參仟壹佰玖拾陸元，及自
民國九十五年八月二日起至清償日止，按年息百分之三點零八計
算之利息，並自民國九十五年九月二日起至清償日止，其逾期在
六個月以內者，按上開利率百分之十，逾期超過六個月者，就超
過部分按上開利率百分之二十加計之違約金。
訴訟費用新台幣壹萬壹仟柒佰玖拾壹元由被告連帶負擔。
    事 實 及 理 由
一、被告戊○○、丁○○住所雖設於高雄市，惟兩造締約時，有
    約定合意本件借款債務由本院為第一審管轄法院，有原告提
    出之借據一份（第16條）附卷可稽，故本院自有管轄權，合
    先敘明。
二、本件被告戊○○、丁○○受合法通知，均未於最後言詞辯論
    期日到場，核無民事訴訟法第386條列各款情形，應依原告
    之聲請，由其一造辯論而為判決。
三、原告起訴主張：
   1、被告戊○○、丁○○互為連帶債務人，於民國95年3月1日
      共同向原告（原名新竹國際商業銀行股份有限公司，嗣於
      96年6月1日經行政院金融監督管理委員會函准更名為渣打
      國際商業銀行股份有限公司）借貸新台幣（下同）1,100,
      000元，約定借款期限自95年3月1日起至115年3月1日止，
      於借用後分期按月於每月1日平均攤還本息，借款利息按
      原告公告定儲利率指數加4.24碼（每碼年息0.25％，借款
      人於95年8月間未依約繳息時，原告定儲利率指數為年息
      2.02％，加碼後即為年息3.08％）機動調整，並約定借款
      人如有一期未履行時，即視為債務全部到期，需全部一次
      清償本息，且被告如有逾期償還本息時，除按原約定利率
      計息外，逾期六個月以內者，按上開約定利率百分之十，
      逾期超過六個月以上者，按約定利率百分之二十加計之違
      約金。詎被告僅按期繳付本息至95年8月1日即違約未繳，
      尚欠借貸本金1,083,196元及自95年8月2日起算之約定利
      息及違約金迄未清償，依約被告已喪失期限利益，應一次
      全部清償，然經原告屢次催討，被告均無置理，為此爰依
      兩造前揭消費借貸契約之法律關係提起本件訴訟，並聲明
      求為判決如主文第一項所示等情。
   2、對被告丁○○答辯之陳述：
     A、被告援引銀行法第12條之1規定，抗辯被告丁○○擔任
        連帶保證人之約定部分違反強制或禁止規定而無效一節
        ，然銀行法第12條之1規定乃就銀行徵提連帶保證人時
        所為之規定，而被告丁○○於本件係屬連帶債務人，依
        兩造簽訂之借據內約定條款第一條明定：「本借款契約
        所稱之借款人均包含連帶債務人，連帶債務人對本借款
        契約所生之債務負全部連帶清償責任。」等語，是以上
        開銀行法之規定，對被告丁○○即無適用餘地。
     B、縱認銀行法第12條之1之規定對被告丁○○亦得適用，
        然該條規定於取得執行名義程序不在此限，此僅係執行
        程序清償順序之限制，應不妨害原告取得執行名義，更
        無論被告亦未證明被告戊○○已提供足額擔保，故本件
        並無銀行法前揭規定之適用。
四、被告戊○○經合法通知，均未於言詞辯論期日到場，亦未提
    出書狀以代陳述；至被告丁○○雖未於最後言詞辯論期日到
    庭，惟據其以往到庭陳述及書狀則以：被告丁○○固有於本
    件借據上簽名用印，然系爭借款係由被告戊○○提供其名下
    不動產為擔保所為之借貸，即屬為自用住宅及消費性放款，
    主債務人即被告戊○○已提供不動產為擔保，原告既已取得
    足額擔保，依銀行法第12條之1第1項規定，原告自不得以任
    何理由要求借款人提供連帶保證人，故原告要求被告丁○○
    擔任被告戊○○借款之連帶保證人，即屬違反前揭銀行法規
    定，依民法第71條規定，自屬無效，依此，被告丁○○自無
    須擔負上開借款清償責任等語，資為抗辯，並聲明求為判決
    ：原告之訴駁回。
五、查原告主張被告有向原告借貸，且迄今尚積欠借款如主文第
    一項所示等情，業據提其出與其所述相符之借據1份、歷次
    原告銀行定儲利率指數表一份、放款客戶往來明細單一份、
    活期性存款歷史明細查詢單（代傳票）一份等文件為證，並
    為被告丁○○所是認，雖被告戊○○未於言詞辯論期日到庭
    爭執，或提出書狀以供本院參酌，惟依前揭證據資料，已堪
    信原告前揭主張為實在。茲兩造有爭執者厥為：本件借款關
    於被告丁○○部分，是否因違反銀行法第12條之1之規定而
    無效？以下分述之。
六、按銀行辦理自用住宅放款及消費性放款，已取得前條所定之
    足額擔保時，不得以任何理由要求借款人提供連帶保證人。
    銀行辦理授信徵取保證人時，除前項規定外，應以一定金額
    為限。未來求償時，應先就借款人進行求償，其求償不足部
    分得就連帶保證人平均求償之。但為取得執行名義或保全程
    序者，不在此限，固為銀行法第12條之1所明定。查被告丁
    ○○抗辯伊係擔任本件借款之連帶保證人，然本件借款已有
    借款人戊○○提供其自有不動產作為足額擔保，原告竟仍徵
    提伊為連帶保證人，顯違反前揭規定，而屬無效等情，則為
    原告所否認，並陳述如前。經查，本件借款依借據內容記載
    ，被告二人均為系爭借款之連帶債務人（參借據內約定條款
    第1條規定），且渠等借得之款項部分用以代償訴外人戴怡
    潘之借款632,877元，其餘始匯入被告戊○○設於原告鳳山
    分行之活儲帳戶內等事實，有原告提出被告均無爭執之借據
    影本一份在卷可稽，由是觀之，被告丁○○就本件借款即非
    其所指之連帶保證人，而依民法第272條、第273條第1項規
    定，數人負同一債務，明示對於債權人各負全部給付之責任
    者，為連帶債務，而連帶債務之債權人，得對於債務人中之
    一人或數人或其全體，同時或先後請求全部或一部之給付，
    是此，原告對連帶債務人之被告丁○○提出本件求償，自無
    不可。雖被告丁○○另辯稱此係原告為規避法律適用所為名
    詞調整，其本質實為連帶保證人等語，然查，縱認被告丁○
    ○確為本件消費性借款之連帶保證人，但以現今不動產交易
    市場極大多數都存有擔保品顯不足清償借款之趨勢下，銀行
    要求借款人徵提連帶保證人，實屬保障其債權受滿足清償之
    重要依據，依此，被告丁○○如認原告就本件借款中，已自
    被告戊○○所提供之擔保品中獲得足額擔保者，則其自應就
    此項有利事實負其舉證責任，然被告丁○○僅空言抗辯原告
    已有被告戊○○提供之擔保品為由，要求除列其連帶保證人
    之義務，但卻未提出任何上開擔保品之憑證或價值說明，則
    其前揭抗辯實屬無據，不足採信。
七、從而，原告基於兩造消費借貸契約之法律關係，訴請被告連
    帶給付如主文第一項所示之本金、利息及違約金等情，即屬
    有據，應予准許。
八、本件第一審裁判費11,791元，應由敗訴之被告連帶負擔，本
    院併依職權宣告之。
九、據上論結，本件原告之訴為有理由，依民事訴訟法第385條
    第1項前段、第78條、第87條第1項、第85條第2項，判決如
    主文。
中　　華　　民　　國　　96　　年　　8 　　月　　28　　日
                  民事第  庭    法　官　林彥君
以上正本係照原本作成
如對本判決上訴，須於判決送達後20日內向本院提出上訴狀
中　　華　　民　　國　　96　　年　　8 　　月　　28　　日
                                書記官　張豐榮
